臺灣彰化地方法院民事判決　94年度訴字第226號
原　　　告　乙○○
　　　　　　　　　　　　號
訴訟代理人　陳忠雨律師
被　　　告　甲○○
訴訟代理人　陳世煌律師
　　　　　　黃俊昇律師
上列當事人間請求給付買賣價金事件，本院於民國94年11月11日
言詞辯論終結，判決如下：
    主  文
原告之訴及假執行之聲請均駁回。
訴訟費用由原告負擔。
    事實及理由
一、按訴狀送達後，原告不得將原訴變更，但請求之基礎事實同
    一者，不在此限。民事訴訟法第255條第1項第2款定有明文
    。原告原訴請求被告主茂機械有限公司應將坐落彰化縣埔心
    鄉○○○段468地號、面積788.27平方公尺土地，分割出其
    中之一部分面積48.27平方公尺土地，於辦理分割登記後，
    將該部分土地交付並移轉所有權登記與原告，嗣為訴之變更
    ，請求被告甲○○應給付原告新台幣（下同）一百萬一千六
    百七十五元，並自本訴之變更狀繕本送達之翌日起至清償日
    止，按年息百分之五計算之利息，並願供擔保，請准宣告假
    執行。被告雖對此訴之變更表示不同意，然核此二訴之基礎
    事實均屬同一，故依上開規定，原告所為訴之變更應屬合法
    ，核先敘明。
二、原告主張：被告甲○○前於民國（下同）87年12月14日，與
    原告簽約購買原告所有坐落彰化縣埔心鄉○○段26-2號面積
    0.1795公頃土地中之一部分，面積約240坪，每坪六萬八千
    六百元；同上段26-5之路地，約三十萬元以公告現值一點四
    倍計算，總價約一千六百四十六萬元。簽約之後，前揭26-2
    號土地於88年6月1日分割增加26-7號土地，面積0.0846 公
    頃；26-5號土地於同日分割增加26-8號土地，面積0.0107
    公頃作為買賣標的物，惟被告不滿意26-7號土地面積，雙方
    於88年6月17日另簽立協議書約定：(一)太平段26- 7地號現所
    有權狀為846平方公尺，申請變更為745平方公尺（即廠房南
    邊留60公分），每坪六‧八六萬元，雙方無異議。
    (二)現場26-7地號現況水溝北側至306建號廠房留60公分實際
    面積扣除745平方公尺，多餘面積，雙方協議每坪以三‧四
    三萬元計價。(三)現場面積甲乙雙方同意請亞興測量公司測量
    。(四)另太平段26-8地號，以八十七年公告現值加四成計價。
    因上開協議書之故，上開26-7號土地乃與26-2號土地合併，
    再於88年8月11日分割出一部分即新增26-9地號，面積
    0.0740公頃土地，與26-8號土地均於88年9月13日辦理所有
    權移轉登記予被告甲○○指定之人即訴外人主茂機械有限公
    司名下。26-9號土地於88年8月11日分割後，88年9月13日辦
    畢移轉登記前之88年8月25日，雙方另立協議如下：(一)坐落
    埔心鄉○○段26-9地號與埔心鄉○○段26-2地號建物建號
    306相鄰部份，建物有侵佔在26-9地號之部份，賣方同意於
    買方建築廠房搭設鷹架時，由賣方負責排除並負擔全部費用
    。(二)太平段26-9地號南側界點至排水溝北側之面積由亞興測
    量，其測量費全部由買方負擔。由於被告僅支付26-9號土地
    面積740平方公尺及26-8號土地面積107平方公尺之價金一千
    五百六十七萬零六百九十元，至於26-9地號南側界點至排水
    溝北側土地之價金，則以無此部分土地為由拒付，原告乃提
    起訴訟請求被告甲○○給付該部分土地之買賣價金，案經台
    灣高等法院台中分院89年度上易字第330號判決（下稱前案
    ）認定26-8及26-9地號土地之中間並無多餘空地存在，進而
    判決原告敗訴確定。原告所有原太平段26-2號土地，於出賣
    前之面積為1795平方公尺，嗣分割出太平段26-9地號面積
    740平方公尺賣給被告甲○○，剩餘面積1055平方公尺則賣
    給訴外人高碳特殊鋼鐵股份有限公司。上開土地於93年間地
    籍圖重測結果，太平段26-9號土地改為太平東段468號，原
    登記面積740平方公尺增為788.27平方公尺；太平段26-2號
    土地改為太平東段467號，原登記面積1055平方公尺減為
    1020.46平方公尺，兩者相加之面積為1808.73平方公尺，較
    重測前之面積1795平方公尺為多。經由上開重測前、後對照
    以觀，原太平段26-2號土地於出賣前之實地面積至少有1795
    平方公尺應堪認定。按地籍圖重測，係因地籍原圖破損、滅
    失、比例尺變更或其他重大原因而實施（地籍測量實施規則
    第184條參照），以較科學方法更新測量技術及儀器，糾正
    舊地籍之不正確。從而，地籍圖重測既在釐正地籍，將人民
    原有土地所有權範圍，完整正確反映於地籍圖上，則重測前
    26-9號土地面積登記為740平方公尺即非絕對無誤。前案證
    人黃淳炘證稱：圖面與現況造成誤差的原因可能是因地籍圖
    （摺疊式）自日據時代使用至今所產生的摺疊張開誤差，經
    地籍圖重測結果顯見重測前26-9號土地之圖、簿與實地現況
    不符，應以重測面積788.27平方公尺為準確。依原告與被告
    間訂立之不動產買賣契約書第1條不動產買賣標示，其中原
    太平段26-2號土地面積約240坪，亦即約793平方公尺，此與
    26-9號土地重測後面積為788.27平方公尺相當。其次，重測
    前26-8號及26-9號土地於88年9月13日移轉登記面積依序為
    107、740平方公尺，當時已分別釘有界樁（見彰化地院88
    年度訴字第1100號卷，第73頁證人黃淳炘證言）。而在前案
    ，雙方爭點在於88年8月25日協議書第二項所示之太平段26-
    9地號南側界點至排水溝北側土地之有無及價金應付與否，
    不及於原告起訴前，溪湖地政事務所早已分割複丈完成之
    26-8號及26-9號土地（登記面積依序為107、740平方公尺）
    。前案第二審法官囑託內政部土地測量局鑑測雙方爭執部分
    之結果為該部分面積91平方公尺，大部分坐落在26-9號土地
    內（見台中高分院89年度上易字第330號卷，第67頁以下鑑
    定書）。果真內政部土地測量局鑑測結果為可採，則重測前
    26-9號土地登記面積740平方公尺即非正確。依兩造訂立之
    不動產買賣契約書第2條約定可知，本件重測前26-9號土地
    買賣係按坪計價，每坪六萬八千六百元，總價約一千六百四
    十六萬元，以分割複丈後之坪數多退少補。如上述，26-9號
    土地面積為788.27平方公尺，被告僅給付740平方公尺之價
    金，尚有48.27平方公尺亦即14.601675坪土地之價金一百萬
    一千六百七十五元未付（68600元×14.601675坪），原告本
    於上開約定，爰依買賣契約之法律關係請求被告給付原告
    1,001,675元及自本訴之變更狀繕本送達之翌日起至清償日
    止，按年息百分之五計算之利息，並願供擔保，請准宣告假
    執行等語。
    對於兩造之爭點，則略謂：(1)本件土地買賣標的物之面積、
    計價坪數多退少補之約定，是否僅以88年分割複丈後土地登
    記簿記載之面積亦即26-8號107平方公尺、26-9號740平方公
    尺為計算依據？本件土地買賣範圍既是從306建號廠房南邊
    留60公分以南至26-8號路地止，此範圍可分三部分：(甲)26-8
    地號（88年6月17日協議書第四項）；(乙)26-9地號（88年8月
    25日協議書第三行）；(丙)26-9地號南側界點至排水溝北側之
    多餘面積（88年6月17日協議書第二項及88年8月25日協議書
    第二項）。其中26-9地號南側界點至排水溝北側之多餘面積
    部分，不論是原告於前案主張之未登錄土地，或是內政部土
    地測量局鑑測之大部分坐落在26-9號土地內，此部分根本不
    在早已釘定界樁確立界址之26-8號及26-9號土地面積107 、
    740平方公尺之內。前案第二審法院所以廢棄第一審判決，
    改判駁回原告之訴，無非以原告無法證明有未登錄之第三筆
    土地存在，買賣標的物既不存在，被告自無給付價金之義務
    為理由。但該判決僅就兩造爭執之上開部分是否為原告主張
    之未登錄土地而為論斷。至於兩造爭執之部分既然不是未登
    錄土地，而是大部分坐落在26-9號土地內之已登錄土地，且
    在買賣範圍之內，則經內政部土地測量局鑑定後之26-9號土
    地面積究竟若干，土地測量局並未鑑測，前案第二審法院亦
    未判斷，自不能單憑第一份契約書，遽謂買賣標的物僅為88
    年分割複丈後土地登記簿記載之面積亦即26-8號107平方公
    尺、26-9號740平方公尺，並以此面積計付價金，而置之後
    兩造簽訂之二份協議書於不論，否則兩造根本無另立二份協
    議書之必要。前案訴訟結果，既未鑑測26-9號土地面積究竟
    若干，則地籍圖重測於本件訴訟之作用，無非藉由其較精準
    之測量技術及儀器，提供一個得知26-9號土地面積究竟若干
    之參考，並作為計算被告應補足多少價金之依據。(2)系爭土
    地面積是否地籍圖重測後才增加？本件有無適用民法第373
    條之餘地？原告所有原太平段26-2號土地，於出賣、重測前
    之面積為1795平方公尺，地籍圖重測後之面積為1808.73平
    方公尺。是縱認被告所述可採，重測後增加之面積僅13 .73
    平方公尺而已，遠少於系爭面積48.27平方公尺，由此更足
    以證明被告未付足價金。上開13.73平方公尺土地面積原本
    即屬原告26-2號土地所有權範圍，藉由重測將其完整正確反
    映於地籍圖，並非因重測才新增。而民法第373條之危險負
    擔，係就因不可歸責於出賣人及買受人雙方之事由，致出賣
    人移轉財產權不能時，由誰負擔價金危險而設之規定。本件
    土地買賣，原告並無給付不能之情形，殊與該條規定無涉。
    又該條所指之「利益」，係指物之收益而言，從而被告所謂
    重測土地面積增加之土地所有權範圍變動，亦非該條所指之
    「利益」等語。
三、被告則辯稱：兩造於87年12月14日簽訂本案系爭土地之買賣
    契約，於買賣契約第一條規定：「不動產買賣標示：（本標
    的物面積以地政機關登記簿所載為準）……」；第二條：「
    本約買賣價款經雙方議定每（坪、公頃）新台幣：陸萬捌仟
    陸佰元整。買賣總價新台幣：約壹仟陸佰肆拾陸萬元整（以
    分割複丈後之坪數多退少補）。」，88年9月6日原告申請
    26-8地號及26-9地號鑑界，經溪湖地政事務所收件第1117號
    於88年9月13日複丈，雙方當場釘定界標，並無異議簽名確
    認。且兩造係於88年9月13日複丈確立界址後即辦理26-8地
    號及26-9地號之所有權移轉登記，有26-9號土地登記簿謄本
    上之登記日期為證，原告係依被告之指示將系爭土地登記予
    主茂機械有限公司，登記完畢後兩造並依照前揭買賣契約書
    約定之方式以當時複丈後權狀登錄面積即太平段26-9地號土
    地面積740平方公尺；同段26-8地號土地面積107平方公尺核
    算買賣總金額，原告對26-8地號土地之面積並無爭執，有爭
    執者在於26-9地號土地，然查88年經複丈測量後地政機關登
    記簿所載26-9地號之面積即為740平方公尺，故依雙方買賣
    契約第一條規定自應以當時登記之面積為計算買賣價款，且
    買賣契約第二條亦規定：「以分割複丈後之坪數多退少補」
    。雙方既已明白約定以88年當時分割複丈後土地登記簿謄本
    記載之面積為計算基準，則扣除被告前已繳款項後，被告已
    依約於88年9月16日兌現尾款計0000000元之支票予原告收受
    ，經原告點收無誤，當時雙方已銀貨兩訖被告已付清買賣價
    金而原告亦交付並移轉登記買賣標的予被告，該買賣契約已
    履行完畢，原告於五年後始因地籍重測而欲再次請求給付買
    賣價款，實無理由。雖原告主張系爭26-8、26-9地號土地中
    間仍存有未登錄地，然此一主張業經臺灣高等法院臺中分院
    89年度上易字第330號判決認定並無此一未登錄地存在判決
    確定，此事實亦為原告所不爭執。被告實已依土地登記簿所
    載之面積計算買賣價款並繳清交付於原告。原告所爭執者係
    肇因於93年9月29日彰化縣政府實施地籍圖重測，而本案系
    爭太平段26-9地號土地重測後土地標示為鎮國段四六九地號
    （按應為太平東段468地號），重測後面積由原本移轉登記
    時之740平方公尺變成為788.27平方公尺，增加48.27平方公
    尺，原告認此部分被告並未給付價金，請求被告給付，然兩
    造就系爭土地為買賣並辦理所有權移轉登記時，土地登記簿
    記載系爭26-9地號土地之面積為740平方公尺，兩造依該面
    積計算價金，即符合兩造契約之規定，被告以該面積所計算
    價款支付予原告並無不合。雖系爭土地重測後面積增加，惟
    系爭土地與同段相鄰26-2地號土地經重測後面積比重測前減
    少，故關於地籍圖重測後土地面積發生增減或為不可避免之
    事實，因土地重測前後界址或有變更、地籍圖年久破損、或
    由於天然地形改變、人為界址移動、或由於測量儀器精度之
    提高等原因，均為不可避免之技術或自然因素，原告既依兩
    造約定，將系爭土地登記簿所登記之面積全部移轉登記予被
    告指定之人時應已依約履行完畢。兩造就系爭土地為買賣及
    辦理所有權移轉登記時，土地登記簿記載系爭土地之面積為
    740平方公尺，且雙方亦依買賣契約上所記載：「以土地登
    記簿謄本所載面積多退少補核算買賣價款」，則兩造依該當
    時土地登記簿所載面積計算價金，即符合兩造契約之規定。
    又按買賣標的物之利益及危險，自交付時起，均由買受人承
    受負擔，為民法第373條所明文規定，而本件系爭二筆地號
    土地業已交付被告使用多年，並於93年重測才發現面積增加
    ，原告方面既已將系爭土地交付被告，依上開規定，系爭二
    筆土地重測之利益及危險由此當然歸屬於被告承受負擔，亦
    即是原告已完成買賣契約之交付義務並收取價金後，事後再
    發生重測之結果殊與原告無關，原告自無以交付後重測土地
    面積增加對被告主張給付買賣價金之餘地。本案土地重測後
    雖面積增加，然原告既已交付系爭土地予被告歷五年餘，該
    土地93年重測當時即與原告無涉而歸屬於第三人主茂機械有
    限公司所有，則重測後之面積增減亦當然與原告無涉。兩造
    於88年間訂立土地買賣債權契約之時點，係於93年重測公告
    確定完成登記之前，足以證明兩造係以重測前之太平段26-9
    地號土地為買賣標的，而非以重測後之鎮國段469地號（按
    應為太平東段468地號）土地為買賣標的。該買賣契約兩造
    所負權利義務已因兩造於88年9月16日履行而告消滅，被告
    自不再受該買賣契約之拘束，則原告請求再行給付價金，其
    行使債權，有違誠實及信用方法。故原告主張以重測後之面
    積再向被告請求給付買賣價金無理由，聲明求為判決駁回原
    告之訴等語。
    對於兩造之爭點，則略謂：(1)本件土地買賣標的物之面積，
    計價坪數多退少補之約定，是否僅以88年分割複丈後土地登
    記簿記載之面積亦即26-8號107平方公尺、26-9號740平方公
    尺為計算依據？依兩造所簽87年12月14日買賣契約第1、2條
    規定，既清楚記載面積係以地政機關登記簿所載為準。則買
    賣範圍自應以地政機關登記簿謄本所記載面積為準。原告雖
    謂26-9地號南側界點至排水溝北側有多餘面積，該部分為買
    賣標的之一部，該部分不在早已釘立界樁確立界址之26-8號
    、26-9號土地面積107、740平方公尺內云云。然26-9及26-8
    號土地為相鄰之二筆土地，二地號土地中間無其餘地號土地
    ，且依鈞院88年度訴字第1100號案件囑託溪湖地政事務所就
    系爭土地於89年1月29日複丈之成果圖所示亦確認26-9地號
    土地面積為740平方公尺；26-8號土地面積為107平方公尺。
    又26-9號及26-8號土地中間並無多餘未登記土地存在之事實
    亦業經臺灣高等法院臺中分院89年度上易字第330號判決確
    定，內政部土地測量局鑑定書亦同此意見，若如原告所稱有
    多餘面積存在，而卻又不在已釘立界樁確立界址之26-8號、
    26-9號土地面積107、740平方公尺內，則該部分土地應在何
    處？依雙方於88年6月17日所訂立之協議書記之協議，當時
    由亞興測量有限公司測量系爭土地之結果系爭26-9地號面積
    僅為714.4平方公尺，較土地登記簿謄本所載之面積短少，
    若非雙方約定以土地登記簿謄本記載為計算依據，被告本得
    向原告請求索賠。由此亦可證雙方當時所約定計算系爭買賣
    標的物價金係以土地登記簿謄本之記載面積為依據。前案二
    審法院已依據彰化縣溪湖地政事務所89年1月29日複丈成果
    圖為判斷基準認定26-9號土地當時測量面積確為740平方公
    尺無誤，原告主張前案二審法院對26-9號土地面積若干未加
    判斷，顯有誤會。原告主張被告少付價金，應非買賣當時面
    積少算或測量結果錯誤所致，而係實施重測之結果，本件事
    後土地面積之增加係於93年9月29日彰化縣政府實施地籍圖
    重測之結果所致，兩造所約定之買賣範圍自仍應依移轉登記
    當時土地登記簿謄本記載面積為計算標準，原告依據重測後
    面積增加之結果請求被告再給付價金實無理由。(2)系爭土地
    面積是否地籍圖重測後才增加？26-2號土地未分割前為1795
    平方公尺，雖26-9號土地係自26-2號土地分割而來，然扣除
    26-9號土地面積後，26-2號土地重測前面積為1055平方公尺
    ，地籍圖重測後為面積變成1020.46平方公尺，少34.54平方
    公尺。而26-9號土地重測前為740平方公尺，重測後為
    788.27平方公尺，增加48.27平方公尺。26-2及26-9號土地
    重測後加總之面積為1808.73平方公尺。雖重測後較原本分
    割26-2號土地面積增加13.73平方公尺，惟因每筆土地實施
    地籍圖重測之基準點既有不同，則面積增減自有可能，殊不
    能由26-2及26-9號土地重測後之面積加總，即遽認因加總後
    增加之面積13.73平方公尺少於26-9號土地重測後增加之面
    積48.27平方公尺，推論出被告未付足價金，此並無必然性
    及因果關係。依司法院大法官會議釋字第374號解釋內容可
    知，依土地法第46條之1至第46條之3之規定所為地籍圖重測
    ，純為地政機關基於職權提供土地測量技術上之服務，將人
    民原有土地所有權範圍，利用地籍調查及測量等方法，將其
    完整正確反映於地籍圖，初無增減人民私權之效力。系爭土
    地重測係以分割後之26-2號土地及26-9號土地之各別界樁、
    地籍圖實施重測，實施重測時既屬第三人主茂機械所有，則
    依前揭大法官會議解釋文內容僅可推論出，面積有所增減僅
    與實施重測時之所有人權有關，而與原告無關。兩筆土地面
    積重測後既有增有減，顯見該二筆土地重測前後面積之不同
    係肇因於各別實施地籍圖重測之結果，而非移轉登記當時測
    量錯誤所致。故系爭26-9號土地面積之增加係重測之結果所
    致。(3)本件有無適用民法第373條規定之餘地？兩造於88年
    間訂立土地買賣債權契約之時點，係於93年重測公告確定完
    成登記之前，足以證明兩造係以重測前之太平段26-9地號土
    地整筆土地為買賣標的，而非以重測後之鎮國段469地號土
    地為買賣標的。且該買賣契約兩造所負權利義務已因兩造於
    88 年9月16日履行而告消滅，被告自不再受該買賣契約之拘
    束，原告既依兩造約定，將系爭土地登記簿所登記之面積全
    部移轉登記並點交予被告指定之人，而被告亦已於斯時付清
    買賣價金，則自該時起應已依契約履行完畢，有民法第三七
    三條之適用，且重測後土地增加之面積更與原告無涉，原告
    不得執重測後增加之面積要求被告再行給付買賣價金。
四、兩造不爭執之事實：
（一）兩造先後訂立87年12月14日不動產買賣契約書、88年6月
      17日協議書、88年8月25日協議書。
（二）87年12月14日訂約時，被告係向原告買受原彰化縣埔心鄉
      ○○段26-2地號土地之一部分，面積約240坪，每坪
      68,600元，26-8地號路地以87年公告現值1.4倍計價，總
      價約16,460,000元。後來在88年6月17日，兩造另有協議
      ，將買賣之土地面積面更為745平方公尺。嗣又因土地合
      併的關係，地號變為太平段26-9地號，面積為740平方公
      尺。
（三）被告已依約給付系爭26-9地號土地15,356,110元（即740
      平方公尺×0.3025×68600元＝00000000元）；系爭26-8
      地號土地314,580元（即107平方公尺×2100元公告現值×
      1.4＝314,580元）；合計支付予原告15,670,690元（
      15,356,110＋314,580＝15,670,690元）。
（四）原26-2地號土地分割新增之26-9地號土地，原26-5地號土
      地分割新增26-8地號土地，於88年9月13日移轉登記，當
      時已分別釘有界樁確立界址。
（五）系爭太平段26－8地號土地買賣範圍為依權狀所載面積107
      平方公尺，重測後面積107.68平方公尺，但此筆土地之買
      賣並非本件系爭之標的。
（六）26-2地號土地未分割前為1795平方公尺，而26-9地號土地
      係自26-2地號土地分割而來。
（七）26-2地號土地因分割增加26-9地號土地（面積740平方公
      尺），26-2地號土地其面積為1055平方公尺，地籍圖重測
      後面積變成1020.46平方公尺。
（八）26-9地號土地重測前為740平方公尺，重測後為788.27平
      方公尺，增加48.27平方公尺。
（九）26-2及26-9地號土地重測後加總之面積為1808.73平方公
      尺。重測後較原本分割前26-2號土地面積1795平方公尺，
      增加13.73平方公尺。
五、查被告於87年12月14日向原告買受原彰化縣埔心鄉○○段26
    -2地號土地之一部分，面積約240坪，每坪68,600元。簽約
    後上開26-2地號土地於88年6月1日分割增加同段26-7 地號
    地號土地面積846平方公尺，兩造嗣於88年6月17日另協議：
    「甲（即被告）乙（即原告）雙方就買賣不動產坐落埔心鄉
    ○○段26-7地號，雙方協議如下．．太平段26-7地號現所
    有權為846平方公尺，申請變更為745平方公尺（即廠房南邊
    留60公分），每坪六萬八千六百元、雙方無異議。現埸
    26-7地號現況水溝北側至306號廠房留60公分實際面積扣除
    745平方公尺，多餘面積，雙方協議每坪以三萬四千三百元
    計價。現埸雙方甲乙雙方同意請亞興測量公司測量。．
    ．」，嗣又因26-7、26-2地號土地合併關係，再於88年8月
    11日分割出一部分即新增26-9、26-8地號土地，其中26-9
    地號面積為740平方公尺。故兩造於同年8月25日再協議：「
    買方承購埔心鄉○○段26-8、26-9地號二筆土地，除原約定
    事項外，另協議事項如下：．．．太平段26-9地號南側界
    點至排水溝北側之面積由亞興測量…。」，兩造係於88年9
    月13日複丈確立界址後即辦理26-8地號及26-9地號之所有權
    移轉登記予被告指定之人即主茂機械有限公司名下，登記完
    畢後，被告已依約給付系爭26-9地號土地15,356,110元（即
    740平方公尺×0.3025×68600元＝00000000元），嗣彰化縣
    縣政府於93年間辦理土地重測，重測前太平段26-9 地號土
    地重測後為太平東段468地號土地，面積為788.27平方公尺
    ，較原登記面積增加48.27平方公尺等事實，為兩造所不爭
    執，且有土地登記謄本可稽，洵堪認定。次查兩造於87年
    12月14日所訂不動產買賣契約書，關於土地面積之計算，於
    該契約第一條規定：「不動產買賣標示：（本標的物面積以
    地政機關登記簿所載為準）……」，而兩造就系爭土地為買
    賣及辦理所有權移轉登記時，土地登記簿記載系爭土地之面
    積為740平方公尺，已如前述，則兩造依該面積計算價金，
    即符合兩造契約之規定，被告依此給付買賣價金予原告收受
    ，即無不合。雖系爭土地重測後面積增加，惟關於地籍圖重
    測後土地面積發生增或減為不可避免之事實，蓋因土地重測
    前後界址或有變更、地籍圖年久破損、或由於天然地形改變
    、人為界址移動、或由於測量儀器精度之提高等原因，均為
    不可避免之技術或自然因素，非政府或測量人員所能克服，
    是以系爭土地重測後面積增加，係非可歸責於被告，兩造既
    已依約定，原告將系爭土地登記簿所登記之面積全部移轉登
    記予被告指定之第三人主茂機械有限公司，被告並已依此給
    付價金，應堪認兩造均已依約履行完畢，債之關係業經清償
    而消滅。原告主張被告未依約履行，尚有48.27平方公尺亦
    即14.601675坪土地之價金1,001,675元未付云云，為無理由
    ，不應准許，應予駁回。
六、 綜上所述，原告依據買賣契約之法律關係，請求被告給付
     1,001,675元及自訴之變更狀繕本送達之翌日起至清償日止
    ，按年息百分之五計算之利息，非屬有理，應予駁回。原告
     之訴既經駁回，其假執行之聲請亦失所附麗，應併予駁回
     。
七、本件判決之基礎已臻明確，兩造其餘攻擊防禦方法及舉證，
    於判決結果不生影響，無庸一一論列，併此敘明。
八、訴訟費用負擔之依據：民事訴訟法第78條。
中　　華　　民　　國　　94　　年　　11　　月　　25　　日
                  民事第一庭法　官　陳弘仁
以上正本係照原本作成。
如對判決上訴，應於判決送達後20日內向本院提出上訴狀。
中　　華　　民　　國　　94　　年　　11　　月　　25　　日
                      　　　書記官　王宣雄
